【裁判字號】    91,訴,521
【裁判日期】    920422
【裁判案由】    違反槍砲彈藥刀械管制條例等
【裁判全文】
臺灣宜蘭地方法院刑事判決                          九十一年度訴字第五二一號
    公  訴  人  臺灣宜蘭地方法院檢察署檢察官
    被      告  丙○○
    選任辯護人  沈明欣
右列被告因違反槍砲彈藥刀械管制條例等案件，經檢察官提起公訴（九十一年度偵字
第二四四０號），本院判決如左：
    主  文
丙○○未經許可，寄藏可發射子彈具有殺傷力之手槍，處有期徒刑伍年，併科罰金新
臺幣伍萬元，罰金如易服勞役以銀元參佰元即新臺幣玖佰元折算壹日，扣案之ＢＥＲ
ＥＴＴＡ廠九二制式半自動手槍壹把（槍枝管制編號：0000000000號，含
彈匣壹個）沒收之；又以脅迫妨害人行使權利，處有期徒刑貳月。應執行有期徒刑伍
年，併科罰金新臺幣伍萬元，罰金如易服勞役以銀元參佰元即新臺幣玖佰元折算壹日
，扣案之ＢＥＲＥＴＴＡ廠九二制式半自動手槍壹把（槍枝管制編號：000000
0000號，含彈匣壹個）沒收之。
    事  實
一、丙○○於民國八十八年底、八十九年初之某日（確實時間不詳），在宜蘭縣五結
    鄉○○路二巷四弄六十一號游世銘（已歿）住處三樓，受游世銘所託而代為保管
    義大利ＢＥＲＥＴＴＡ廠製九二ＦＳ型口徑九釐米制式半自動手槍一把（槍枝管
    制編號：0000000000號、含彈匣一個）後，隨即將上開制式半自動手
    槍攜返宜蘭縣蘇澳鎮○○路五巷二十五號住宅藏放而未經許可寄藏之。嗣丙○○
    因與乙○○存有嫌隙，乃於九十一年八月十四日下午四時五十分，攜帶前揭制式
    半自動手槍一枝，前往宜蘭縣羅東鎮○○路七八四號向乙○○尋釁，旋持槍托將
    乙○○打傷，致其受有頭部、嘴部之傷害後（傷害部分於偵查中業已撤回告訴）
    ，見甲○○將其妻龍春竹所有之車牌號碼Ｒ四─四三二五號自用小客車停放在宜
    蘭縣羅東鎮○○路七八四號前，竟揮舞前揭制式半自動手槍而向甲○○表示欲借
    用車輛以逃離現場，並隨即強行將該車駛離，以此脅迫之方式妨害甲○○行使對
    於該車之權利，且旋將該車棄置在宜蘭縣五結鄉龍德工業區內，嗣於同日晚間九
    時許，為甲○○在龍德工業區內尋獲，並向警指認丙○○涉案後，丙○○乃於九
    十一年八月十七日攜帶前揭制式手槍向警投案，始查獲上情，並扣得前揭制式半
    自動手槍一把（含彈匣一個）。
二、案經宜蘭縣警察局羅東分局報請臺灣宜蘭地方法院檢察署檢察官偵查起訴。
    理  由
一、右揭事實，業據被告丙○○於警訊時及偵審中均坦承不諱，核與被害人乙○○、
    甲○○於警訊及偵查中所述之情節相符，並有車牌號碼Ｒ四─四三二五號自用小
    客車及查獲槍枝照片共四張附卷可稽，堪信被告於警訊、偵查及本院調查審理中
    之自白應與事實相符。而被害人乙○○就被告傷害部分於偵查中撤回告訴，有撤
    回告訴狀一紙附卷可稽（見偵查卷第三五頁）。雖被害人甲○○於本院調查中指
    稱：當日被告持槍揮舞時，渠仍可以反抗，被告駛離汽車是為了逃離現場，渠算
    是同意被告將車子開走等語（見本院九十二年三月二十日訊問筆錄），然被害人
    甲○○於警訊及偵查中均指稱：渠告知被告鑰匙插在車上後，被告立即將汽車開
    走，渠看見被告手上有槍，會害怕，被告將車子開走時，渠趁機躲起來等語（見
    警訊卷第六頁、偵查卷第二一頁），與本院調查中所述相異，惟此部分之證詞離
    案發時間較近，徵諸被害人之證詞恐因時間及記憶模糊，或事後和解、恐懼而有
    所迴護，應認被害人於警訊及偵查中所為之證言較值採信，亦足認被告應係持槍
    揮舞，以此脅迫之方式使被害人畏怯，並於未徵得被害人同意之情形下，強行將
    被害人使用之車輛駛離。惟被告於駛離該車當日即將車輛棄置於宜蘭縣五結鄉龍
    德工業區，旋於當日晚間九時許為被害人尋獲，堪信被告僅係因與被害人乙○○
    發生爭執後，為求逃離現場而將車輛強行駛離，尚無為自己不法所有而搶奪並占
    有該車之意圖。又扣案之制式半自動手槍一把（槍枝管制編號：0000000
    000號，含彈匣一個），經送鑑定後，認係義大利製制式ＢＥＲＥＴＴＡ（貝
    瑞塔）廠製九二Ｆ型口徑九厘米制式半自動手槍，具有殺傷力，有內政部警政署
    刑事警察局九十一年九月二日刑鑑字第０九一０二二九四四一號鑑驗通知書一份
    在卷足憑，並有該制式手槍一支（含彈匣一個）扣案可佐。是本件事證明確，被
    告犯行洵堪認定。
二、查本件扣案制式半自動手槍具有殺傷力，屬槍砲彈藥刀械管制條例第四條第一項
    第一款所稱之槍砲，依同條例第五條之規定，非經中央主管機關許可不得持有、
    寄藏。被告丙○○未經許可寄藏該等槍砲，核其此部分所為，係犯槍砲彈藥刀械
    管制條例第七條第四項之未經許可寄藏手槍罪。至其持有上開制式半自動手槍之
    低度行為，應為寄藏之高度行為所吸收，不另論罪。另被告揮舞前揭制式手槍，
    啟動被害人甲○○前揭汽車，強行將該車駛離，以此脅迫之方式，妨害被害人行
    使權利，並將該車棄置在宜蘭縣五結鄉龍德工業區內，核其此部分所為，係犯刑
    法第三百零四條第一項之強制罪，公訴意旨認應依刑法第三百二十五條第一項之
    搶奪罪處斷，容有未洽，業如前述，惟其起訴社會基本事實相同，爰依法變更起
    訴法條，附此敘明。又被告所犯槍砲彈藥刀械管制條例第七條第四項之未經許可
    寄藏手槍罪與刑法第三百零四條第一項之強制罪間，犯意個別，行為有異，應予
    分論併罰。爰審酌被告丙○○任意受託保管具有殺傷力之槍彈，對社會治安構成
    潛在威脅及以脅迫妨害人行使權利，並參酌其素行狀況、犯罪動機、目的、手段
    及犯罪後態度等一切情狀，分別量處如主文所示之刑，及定其應執行之刑，並就
    併科罰金刑部分諭知易服勞役之折算標準，以示懲戒。
三、扣案之ＢＥＲＥＴＴＡ制式半自動手槍一把（槍枝管制編號：00000000
    00號，含彈匣一個），係屬違禁物，爰依刑法第三十八條第一項第一款之規定
    併予宣告沒收之。
據上論斷，應依刑事訴訟法第二百九十九條第一項前段、第三百條，槍砲彈藥刀械管
制條例第七條第四項，刑法第十一條前段、第三百零四條第一項、第五十一條第五款
、第四十二條第二項、第三十八條第一項第一款，罰金罰鍰提高標準條例第一條前段
、第二條，現行法規所定貨幣單位折算新臺幣條例第二條，判決如主文。
本案經檢察官賴慶祥到庭執行職務
中       華         民      國        九十二     年   四  月  二十二    日
                                      臺灣宜蘭方法院刑事第二庭
                                          審判長法  官    黃  永  勝
                                                法  官    辜  漢  忠
                                                法  官    郭  顏  毓
右正本證明與原本無異。
如不服本判決，應於判決送達後十日內向本院提出上訴狀 (應附繕本) ，上訴於臺灣
高等法院。
                                                書記官    莊  淑  茹
中       華         民      國        九十二     年   四  月  二十四    日
附錄本案論罪科刑法條全文：
槍砲彈藥刀械管制條例第七條
未經許可，製造、販賣或運輸火砲、肩射武器、機關槍、衝鋒槍、卡柄槍、自動步槍
、普通步槍、馬槍、手槍或各類砲彈、炸彈、爆裂物者，處死刑、無期徒刑或七年以
上有期徒刑；處徒刑者，併科新台幣三千萬元以下罰金。
未經許可，轉讓、出租或出借前項所列槍砲、彈藥者，處無期徒刑或五年以上有期徒
刑，併科新台幣一千萬元以下罰金。
意圖供自己或他人犯罪之用，而犯前二項之罪者，處死刑或無期徒刑；處徒刑者，併
科新台幣五千萬元以下罰金。
未經許可，持有、寄藏或意圖販賣而陳列第一項所列槍砲、彈藥者，處五年以上有期
徒刑，併科新台幣一千萬元以下罰金。
第一項至第三項之未遂犯罰之。
刑法第三百零四條
 (強制罪)
以強暴、脅迫使人行無義務之事或妨害人行使權利者，處三年以下有期徒刑、拘役或
三百元以下罰金。
前項之未遂犯罰之。


司法院資訊處製作；財團法人民間司法改革基金會備份。
